臺灣臺南地方法院刑事判決　
110年度易字第234號
聲  請  人  臺灣臺南地方檢察署檢察官
被      告  林文彥



選任辯護人  陳魁元律師
            蘇伯維律師
上列被告因妨害秘密案件，經檢察官聲請以簡易判決處刑（109
年度偵字第19236號），本院受理後（110年度簡字第460號），
認為不得逕以簡易判決處刑，改依通常程序審理，判決如下：
    主  文
林文彥無罪。
    理  由
一、聲請簡易判決處刑意旨略以：被告林文彥與告訴人黃○家原
    係男女朋友。被告基於妨害秘密之犯意，於民國109年3月20
    日上午某時，在臺南市○○區○○街000巷00號租屋處，未經告
    訴人同意，無故利用其手機，拍攝告訴人僅著上衣、內褲在
    居所內非公開活動之照片。嗣經被告將照片拿給告訴人觀看
    ，告訴人始發覺上情，並請被告刪除相關電磁紀錄。因認被
    告涉犯刑法第315條之1第2款之無故以照相竊錄他人非公開
    活動罪嫌等語。
二、檢察官認被告涉犯上開罪嫌，無非係以：㈠被告坦承有於聲
    請簡易判決處刑書所載時地拍攝告訴人僅著上衣、內褲在居
    所內睡覺照片(下稱本案照片)之事實；㈡證人即告訴人於警
    詢及偵查中之指述；㈢被告與告訴人間之LINE通訊軟體對話
    紀錄（見偵字卷第33頁），為其主要論據。訊據被告固坦承
    於上揭時地有未經告訴人事前同意，拍攝告訴人當時睡眠情
    況之事實，惟堅詞否認有何妨害秘密犯行，辯稱：我拍攝本
    案照片時，告訴人是醒著的，我拍完後有傳本案照片給告訴
    人看，告訴人要我刪掉，但之後又要我把本案照片留下來，
    我覺得告訴人事後有同意我拍照等語。
三、按立法者鑒於現今社會使用照相、錄音、錄影、望遠鏡及各
    種電子、光學設備，甚為普遍，而以之為工具，用以窺視、
    竊聽、竊錄他人隱私活動、言論、談話、身體隱私部位者，
    已危害社會善良風氣及個人隱私，有予以刑事處罰之必要，
    遂增訂並先後修正刑法第315條之1第1款、第2款規定（88年
    4月21日增訂公布，94年2月2日修正公布、同年7月1日施行
    ，103年1月15日再次修正公布），以保障隱私權。該條第2
    款明定：無故以錄音、照相、錄影或電磁紀錄竊錄他人非公
    開之活動、言論、談話或身體隱私部位者，應處罪刑；其中
    所謂「無故」，係指無正當理由，而理由是否正當，則應依
    個案之具體情形，參酌生活經驗法則，由客觀事實資為判斷
    ，並應符合立法之本旨，兼衡侵害手段與法益保障間之適當
    性、必要性及比例原則，避免流於恣意。（最高法院109年
    度台上字第4458號判決意旨參照）。且按「隱私權雖非憲法
    明文列舉之權利，惟基於人性尊嚴與個人主體性之維護及人
    格發展之完整，並為保障個人生活私密領域免於他人侵擾及
    個人資料之自主控制，隱私權乃為不可或缺之基本權利，而
    受憲法第22條所保障。」業經司法院釋字第603號解釋明白
    揭示。且私人住宅，乃個人隱私生活、期待不受他人無端侵
    擾之核心領域，客觀上並一般具有門、窗、牆壁等足以遮蔽
    、阻隔外界視線之設備，堪認個人於室內之各項作息、舉止
    ，並無對外公開之主觀意願；故私人於宅內之各項活動，通
    常觀念上本即具有合理的隱私期待，無論該室內活動有無關
    閉門、窗等以為遮蔽，或窗簾有無拉下，均不得作為是否屬
    於刑法第315條之1所定「非公開之活動」之判斷依據（最高
    法院101年度台上字第6343號判決意旨參照）。經查：
　㈠被告於109年3月20日上午某時，在臺南市○○區○○街000巷00號
    租屋處，未經告訴人事前同意，即利用其手機，拍攝本案照
    片之事實，業據被告於警詢、偵查及本院審理時供陳在卷，
    且經證人即告訴人於警詢、偵查中證述明確(見警卷第15至1
    9頁；偵字卷第37至39頁)，並有被告與告訴人間之LINE通訊
    軟體對話紀錄附卷供佐（見偵字卷第33頁），是此部分之事
    實，首堪認定。
　㈡被告雖辯稱其拍攝本案照片時，告訴人是醒著的等語。惟觀
    之被告與告訴人間之LINE通訊軟體對話紀錄內容(見偵字卷
    第33頁)，可見被告先向告訴人表示其睡覺時會翹腳，告訴
    人回以「真的假的」等語，被告則傳送本案照片做為告訴人
    睡覺時會翹腳之證據，告訴人於觀看完畢後回以「你這個大
    白癡，還真的拍」、「真的很難想像真的在睡覺嗎」、「還
    真的睡覺會翹腳，感覺睡得很爽」等語，故自上開2人之對
    話內容可知，本案照片應係被告趁告訴人睡覺無意識翹腳的
    情況下所拍攝，否則告訴人不會向被告表示懷疑其睡覺是否
    確實有翹腳的情況，也不會於觀看本案照片後質疑被告真的
    拍攝了本案照片。是被告辯稱其拍攝本案照片時，告訴人是
    醒著的等語，尚難採信。
　㈢被告雖另辯稱告訴人事後有同意其拍照等語，惟刑法第315條
    之1所定之罪為即成犯，亦即無故以拍照之方式，竊錄他人
    非公開活動前未得他方同意，即會構成本罪，是被告此部分
    辯解，亦非可採。從而，被告拍攝本案照片時，告訴人尚處
    於睡眠狀態，告訴人當下並不知情，顯見被告係未經告訴人
    同意而拍攝即竊錄該影像。又本案照片係告訴人於個人房間
    內睡覺之影像，而在室內房間內睡覺乃事關個人於室內之作
    息，不僅難認有對外公開之主觀意願，於通常觀念上亦顯屬
    有合理隱私期待之個人隱私，當然為「非公開活動」無疑，
    自足認被告係無正當理由即無故竊錄告訴人有合理隱私期待
    之非公開活動，符合刑法第315條之1第2款之無故以照相竊
    錄他人非公開活動罪之客觀構成要件。又人在房間內睡覺乃
    明顯之非公開活動，應屬一般社會常識，而被告學歷為大學
    畢業，拍攝本案照片時，已滿37歲，其心智已然成熟，具有
    一般之智識程度，對此應知之甚詳，其既未得告訴人事前同
    意，卻仍為本案私自拍攝之行為，則亦足以認定被告有無故
    竊錄告訴人非公開活動之犯罪故意。
　㈣惟按行為雖適合於犯罪構成要件之規定，但如無實質之違法
    性時，仍難成立犯罪（最高法院74年台上字第4225號判例意
    旨參照）。即行為人之行為雖已該當於某項刑事犯罪構成要
    件之規定，但其侵害之法益及行為均極輕微，在一般社會倫
    理觀念上尚難認有科以刑罰之必要者，得視為無實質之違法
    性，而不應論罪科刑。查被告所竊錄之本案照片，告訴人尚
    有穿著衣物，且依卷內現存資料顯示，被告僅將本案照片傳
    送與告訴人，用以證明告訴人睡覺時確會有翹腳之情形，被
    告並無其他類如持以向他人炫耀之舉動，更無所謂散布、播
    送或販賣等另可構成犯罪之行為（刑法第315條之2第2項、
    第3項規定參考），是就本案照片之竊錄，尚不能認被告有
    何卑劣之動機，復衡以被告與告訴人當時係男女朋友關係，
    且於被告行為時係同處一室，告訴人於觀看本案照片後，亦
    曾向被告表示將本案照片留存，有前引被告與告訴人間之LI
    NE通訊軟體對話紀錄在卷可佐，應可認被告此一無故竊錄行
    為所侵害之告訴人隱私法益及其行為態樣均極為輕微（仍有
    侵害告訴人隱私法益，僅其侵害程度極為輕微），在一般社
    會倫理觀念上尚難認有科以刑罰之必要，而得視為無實質之
    違法性，尚難成立刑法第315條之1第2款之罪（即其行為不
    具刑事可罰的違法性而屬刑事不罰）。
四、綜上所述，本件被告之行為，不具有實質違法性，自難以刑
    法第315條之1第2款之無故以照相竊錄他人非公開活動罪相
    繩，本院應為被告無罪之諭知。
據上論斷，應依刑事訴訟法第452條、第301條第1項，判決如主
文。
本案經檢察官黃莉琄聲請以簡易判決處刑，檢察官吳梓榕到庭執
行職務。
中　　華　　民　　國　　110 　年　　8 　　月　　2 　　日
                  刑事第十一庭  法　官　潘明彥
以上正本證明與原本無異。
如不服本判決應於收受本判決後20日內向本院提出上訴書狀，並
應敘述具體理由。其未敘述上訴理由者，應於上訴期間屆滿後20
日內向本院補提理由書狀（均須按他造當事人之人數附繕本）「
切勿逕送上級法院」。 
　　　　　　　　　　　　　　　　書記官  蘇豐展
中　　華　　民　　國　　110 　年　　8 　　月　　2 　　日